台灣高等法院民事判決　九十一年度再易字第二八號
　　　再　審原告　台灣土地開發信託投資股份有限公司
　　　法定代理人　范義桓
　　　再　審被告　國聯保全股份有限公司
　　　法定代理人　董國材
右當事人間給付報酬事件，再審原告對於中華民國九十一年一月三十一日本院九十年
度上字第四二二號確定判決提起再審，本院判決如左：
    主    文
再審之訴駁回。
再審訴訟費用由再審原告負擔。
    事    實
甲、再審原告方面：
壹、聲明：
一本院九十年度上字第四二二號確定判決（下稱原確定判決）不利再審原告部分廢棄
  。
二駁回再審被告在第一審之訴。
貳、陳述：
一伊於九十一年二月二十一日收受原確定判決送達，爰於法定再審期間內提起再審之
  訴。
二原確定判決有適用法律顯有錯誤之違誤：
(一)按經營保全應有自動通報紀錄情況管制之系統設備，保全人員於執行保全業務時，
  應穿著定式服裝，並隨身攜帶通訊、安全防護裝備，保全業法第八條、第十四條第
  一項分別定有明文，且債務人非依債務本旨提出給付者，不生提出之效力，在債務
  遲延中，債務人對於不可抗力而生之損害，亦應負責，但債務人證明縱不遲延給付
  ，而仍不免發生損害者，不在此限，民法第二百三十五條、第二百三十一條亦有明
  文規定。
(二)再審被告為依保全業法成立之公司，於執行伊所委任之保全業務時，並未依法設置
  防盜保全設備，亦未使保全人員隨身攜帶安全防護設備，顯未依債務本旨提出給付
  ，而有給付遲延情事，就不可抗力事件亦應負責，原確定判決意謂再審原告僅需就
  抽象輕過失負責，適用法律自有違誤。
(三)伊之台中工業區標準廠房（下稱台中廠房）於八十七年八月四日遭不明人士搶奪，
  並非人力所不能抗拒之事件，至多僅能以通常事變視之，而非再審被告所得免責事
  由，詎原確定判決竟認「欲令二名手無寸鐵之管理員制止該強盜行為，客觀上亦無
  期待可能性；被上訴人（再審被告）辯稱本件強盜之發生不能歸責於被上訴人，為
  可採信」云云，亦嚴重誤解上開法條規定。
(四)倘認再審被告給付遲延無解於損害發生，依上開民法第二百三十一條規定，亦應由
  再審被告負舉證責任，原確定判決謂「上訴人（指再審原告）亦未能提出證據足證
  被上訴人（指再審被告）如有防盜保全設備且進駐人員隨身攜帶防護設備時，即可
  防止本件強盜事件之發生」，錯置舉證責任，適用法規，顯有錯誤。
三原確定判決漏未斟酌足以影響判決結果之重要證物
  伊為修護失竊纜線，委請訴外人進達營造有限公司（下稱進達公司）進行修繕工程
  ，並於原確定判決程序進行中之九十年六月二十八日提呈進達公司制作之竣工結算
  明細表，原確定判決未斟酌進達公司工務經理林世勳之證詞，亦未詳細審閱前述竣
  工結算表，逕自推論進達公司所修復之纜線究係地震所生損害或失竊、搶奪所生損
  害即難以認定」云云，乃漏未斟酌證物。
四爰依民事訴訟法第四百九十六條第一項第一款、第四百九十七條對原確定判決提起
  再審之訴。
、證據：提出原確定判決準備程序筆錄。
乙、再審被告方面：
    本件未經言詞辯論，無再審被告之聲明或陳述可資記載。
    理    由
一再審原告主張：再審被告為依照保全業法成立之保全公司，執行伊委任之保全業務
  時，未依該法設置自動通報紀錄情況管制系統設備，並使執行業務之保全人員隨身
  攜帶安全防護設備，其給付已經遲延，就不可抗力亦應負責，且縱遲延無解於損害
  發生，亦應由再審被告負舉證責任，詎原確定判決竟認再審被告僅應就抽象輕過失
  負責，並錯置舉證責任，判決不適用保全業法第八條、第十四條、民法第二百三十
  一條、第二百三十五條規定，且未斟酌伊所提進達公司制作之竣工結算明細表及證
  人林世勳證詞，足以影響判決結果等情，因依民事訴訟法第四百九十六條第一項第
  一款及第四百九十七條規定，提起本件再審之訴，求為將本院九十年度上字第四二
  二號原確定判決廢棄，並駁回再審之上訴之判決。
二按判決適用法規顯有錯誤者，得以再審之訴對於確定終局判決聲明不服，民事訴訟
  法第四百九十六條第一項第一款定有明文。其所謂適用法規顯有錯誤者，係指確定
  判決所適用之法規，顯然不合法律之規定或與現尚有效之解釋或判例顯有違反者而
  言，至於事實之認定，為事實審法院之職權，尚不得認為適用法規顯有錯誤。查再
  審被告於前訴訟程序主張：兩造間訂有委託管理及保全契約，由再審原告委託伊辦
  理台開信託大樓第二○樓、第二一樓之駐衛保全服務及台中廠房之綜合管理事務，
  因再審原告未支付服務報酬，爰依約求為命再審原告給付報酬一百五十九萬六千四
  百三十六元及其法定遲延利息之判決。再審原告對伊應給付上開報酬，並未爭執，
  而以伊之台中廠房於八十六年八月二十八日遭他人入侵竊取地下停車場安裝之電纜
  ，並於八十七年八月四日遭不明人士搶奪，共損失三百七十四萬一千六百九十三元
  ，此係再審被告未履行債務致生之損害，伊得請求賠償，爰以此損害賠償債權與再
  審被告之報酬債權為扺銷抗辯云云。原確定判決認定再審原告得就八十六年八月二
  十八日遭竊所受損害於百分之六十範圍內為扺銷（此部分未據再審原告表明再審理
  由），惟就八十七年八月四日遭搶奪部分，則認「強盜之預防與制止並非兩造委託
  管理內容，且上開強盜案件之行為人至少三人以上，並持有兇器，欲令二名手無寸
  鐵之管理員制止該強盜行為，客觀上亦無期待可能性，上訴人亦未能提出證據足證
  被上訴人如有防盜保全設備且進駐人員隨身攜帶防護設備時，即可防止本件強盜事
  件之發生，應認被上訴人（即再審被告）辯稱：本件竊盜（應為強盜之誤）之發生
  不能歸責於被上訴人，被上訴人對上訴人（即再審原告）不負損害賠償責任等語，
  為可採信」，而駁回再審原告此部分扺銷之抗辯等情，有原確定判決可按。原確定
  判決認定關於強盜之預防與制止，並非兩造委託管理內容，即係認再審被告依約並
  無預防與制止再審原告因強盜所受之損害義務，此乃為原確定判決認定事實之職權
  ，並非適用法規之錯誤，至原確定判決於認定再審被告無預防與制止強盜行為義務
  後，雖敘明客觀上不能期待手無寸鐵之管理員得制止強盜行為及再審原告未能證明
  如有保全設備且管理員隨身攜帶防護設備時即可防止強盜事件發生云云，惟此部分
  說明，不能改變前述再審被告無預防及制止強盜義務，對再審原告不負損害賠償責
  任之認定，對判決結果並無影響，再審原告以原判決有不適用保全業法第八條、第
  十四條、民法第二百三十一條、第二百三十五條規定之顯然錯誤，提起本件再審之
  訴，顯無理由。
三次按對於第二審確定終局裁判，如就足影響於判決之重要證物漏未斟酌者，固得依
  民事訴訟法第四百九十七條規定，提起再審之訴。惟查本件再審原告所稱原確定判
  決漏未斟酌之重要證物即進達公司竣工結算表及林世勳之證詞，原確定判決業經審
  酌，認該證物及證詞為不足採，並載明何以不足採之理由（見上開確定判決理由欄
  第七項第二段）。是則再審原告主張原確定判決就上開竣工結算表及林世勳證詞之
  重要證物漏未斟酌等語，自非實在，為無可取。從而，其執此提起本件再審之訴，
  亦顯無理由，應予駁回。
四據上論結，本件再審之訴為顯無理由。依民事訴訟法第五百零二條第二項、第七十
  八條，判決如主文。
中　　　華　　　民　　　國　　九十一　　年　　　六　　　月　　 十二　 　日
　　                              民事第五庭
　　　　　　　　　　　　　　　　　　　審判長法　官　黃　熙　嫣
                                      　　　法  官  詹  文  馨
                                            法  官  鄭  傑  夫
右正本係照原本作成。
不得上訴。
中　　　華　　　民　　　國　　九十一　　年　　　六　　　月　　 十七　　 日
　　　　　　　　　　　　　　　　　　　　　　書記官　劉　家　聲
